臺灣新竹地方法院民事裁定　　　　　　　100年度輔宣字第7號
聲　請　人　劉得烽
相　對　人　彭聖媛
上列聲請人聲請輔助宣告事件，本院裁定如下：
    主    文
宣告相對人彭聖媛為受輔助宣告之人。
選定聲請人劉得烽為受輔助宣告之人之輔助人。
聲請程序費用新臺幣1,000元由受輔助宣告之人負擔。
    理    由
一、聲請意旨略以：聲請人劉得烽為相對人彭聖媛之配偶，相對
    人於民國99年間因罹患腦瘤，經開刀治療後，復於今年初罹
    患腦中風，經治療後，相對人意識時而清楚時而不清，可認
    其為意思表示或受意思表示，或辨識其意思表示之能力，已
    顯有不足，為此依法聲請本院准予對相對人為輔助宣告等語
    ，並提出戶籍謄本為證。
二、按對於因精神障礙或其他心智缺陷，致其為意思表示或受意
    思表示，或辨識其意思表示效果之能力，顯有不足者，法院
    得因本人、配偶、四親等內之親屬、最近一年有同居事實之
    其他親屬、檢察官、主管機關或社會福利機構之聲請，為輔
    助之宣告，民法第15條之1第1項定有明文；法院對於監護之
    聲請，認為未達民法第14條第1 項之程度，而有輔助宣告之
    原因者，得依聲請或依職權以裁定變更為輔助宣告，民事訴
    訟法第624條之3第1項定有明文。
三、經本院於民國（下同）100 年6月7日會同鑑定人即東元綜合
    醫院林正修醫師在新竹縣竹北市東元綜合醫院就相對人現況
    為鑑定時，相對人坐於輪椅，對本院訊問回答如下：「（何
    姓名？）彭聖媛。（之前姓名？）洪秀娥。（知否他是何人
    〈指聲請人〉？）我先生。（知否他是何人〈指兒子劉康安
    〉？）我兒子。（這是什麼〈提示1000元〉？）一千元。（
    這是什麼〈提示500元〉？）五百元。（這是什麼〈提示100
    元〉？）一百元。（五百元花掉一百元剩多少？）四百元。
    （知否這是何東西〈提出VISA信用卡〉？）提錢的。（VISA
    信用卡可以去何處提錢？）坐車（聲請人稱相對人之前持有
    之VISA信用卡有優遊卡功能，相對人並曾持之於台北坐車）
    。（除坐車外，這卡可以做什用？）不知道。（知否現在總
    統是何人？）馬英久。（如果有一千元，可否給我五百元？
    ）不行，少了一百元。（一千元減三百元是多少？）七百元
    。（一千元減五百元是多少？）剩下五百元等語，有本院10
    0 年6月7日之訊問筆錄在卷可稽，足見相對人於本院訊問時
    意識清楚，對上開訊問內容回答清晰，亦有數字概念，惟偶
    或數字計算有誤。嗣參酌鑑定人就相對人之鑑定結果認：相
    對人腦瘤手術後，復因出血性腦中風，造成器質性精神症，
    目前呈現輕度失智狀態，相對人於鑑定中，對於鑑定人員之
    問題，可以有部分適切語言反應；相對人受到器質性精神症
    影響，造成認知及語言功能部分退化。綜合相對人的精神狀
    態回答、日常生活功能、家庭事務及財物處理能力，研判相
    對人因失智症之精神障礙，致其辨識其意思表示效果顯有不
    足，建議為輔助之宣告，有該院100年6月28日東秘總字第10
    00000853號函檢附之精神鑑定報告書在卷可按。綜上以觀，
    相對人顯已因失智症，致其辨識意思表示效果之能力顯有不
    足。又聲請人原係為監護宣告之聲請，惟其已於本院訊問時
    已當場聲請變更為輔助宣告，有本院100 年6月7日訊問筆錄
    附卷可查，從而，聲請人聲請對相對人為輔助宣告，經核並
    無不合，應予准許。
四、按受輔助宣告之人，應置輔助人；法院為輔助之宣告時，應
    依職權就配偶、四親等內之親屬、最近一年有同居事實之其
    他親屬、主管機關、社會福利機構或其他適當之人選定一人
    或數人為輔助人；法院選定輔助人時，應依受輔助宣告之人
    之最佳利益，優先考量受輔助宣告之人之意見，審酌一切情
    狀，並注意下列事項：（一）受輔助宣告之人之身心狀態與
    生活及財產狀況。（二）受輔助宣告之人與其配偶、子女或
    其他共同生活之人間之情感狀況。（三）輔助人之職業、經
    歷、意見及其與受輔助宣告之人之利害關係。（四）法人為
    輔助人時，其事業之種類與內容，法人及其代表人與受輔助
    宣告之人之利害關係，民法第1113條之1第1項及同條第 2項
    準用第1111條、第1111條之 1分別定有明文。查聲請人為相
    對人之配偶乙節，有戶籍謄本在卷可稽；又聲請人有意願擔
    任相對人之輔助人，並為兩造之子女劉晏如、劉康安所同意
    ，有本院100 年6月7日訊問筆錄附卷可稽。本院參酌前揭上
    情，認由聲請人任輔助人，最能符合受輔助宣告之人之最佳
    利益，爰選定聲請人為其輔助人。
五、依民法第1113條之1第2項準用同法第1111條規定，法院為輔
    助之宣告時，應依職權同時指定會同開具財產清冊之人；另
    按輔助宣告之裁定，應同時選定輔助人及指定會同開具財產
    清冊之人，並附理由，民事訴訟法第624條之1第2 項準用同
    法第604條第1項亦有明文。惟受輔助宣告之人並不因輔助宣
    告而喪失行為能力，僅於其為民法第15條之2 列舉之法律行
    為時，應經輔助人同意，且參酌民法第1113條之1第2項規定
    ，亦未準用同法第1099條、第1099條之1 、第1101及第1103
    條之規定，顯見受輔助宣告人之財產，不由輔助人管理乙節
    至明，自毋庸宥於準用之規定而指定會同開具財產清冊之人
    。本件相對人之精神或心智狀況未達監護宣告之程度，而經
    本院對相對人為輔助之宣告，就輔助宣告之設置目的、輔助
    人之性質及職務範圍綜觀，本件並無指定會同開具財產清冊
    之人必要，附此敘明。
六、爰依民事訴訟法第608條第1項、第624條之1第3 項，裁定如
    主文。
中    華    民    國   100    年    7     月    4     日
                  家事法庭    法官 張百見
以上正本證明與原本無異。
中    華    民    國   100    年    7     月    4     日
                              書記官 陳秀子
本件關於輔助宣告部分不得抗告；其餘部分得於10日內抗告。